【裁判字號】    90,交抗,239
【裁判日期】    900731
【裁判案由】    違反道路交通管理處罰條例
【裁判全文】
臺灣高等法院刑事裁定                              九十年度交抗字第二三九號
    抗 告 人 即
    受 處 分 人  甲○○
右抗告人因違反交通管理處罰條例案件，不服臺灣士林地方法院中華民國九十年五月
二十九日所為裁定（九十年度交聲字第一○號）提起抗告，本院裁定如左：
    主  文
原裁定撤銷，發回臺灣士林地方法院。
    理  由
一、抗告意旨略以：抗告人即受處分人甲○○雖不否認從舉發照片之形式觀察，抗告
    人有違規超速之情事，惟從抗告人所駕駛之大客車行車紀錄器所顯示之資料，亦
    足資證明抗告人並無違規超速；又原審所認拍攝抗告人超速之測速照相儀器自八
    十七年底裝設後至今未曾發生故障，且幾經測試均無誤判等情，固有台北縣警察
    局九十年四月十三日函及照片四張可佐，惟測速照相儀自裝設後從未維修檢測，
    其準確性已堪疑慮；且本件係由台北縣警察局照相舉發，舉發目的無非在使抗告
    人受行政處分，自應調查其他補強之證據，以證明其陳述之真實性，乃原審竟以
該局所發函文，據以認定測速照相儀準確無誤，認事用法似有違誤；另上開台北
    縣警察局函文雖謂該局於九十年四月十日上午十一時以原拍攝儀器，於相同地點
    ，並協調台北客運中型客車到現場實地進行測試等語，辜不論此係台北縣警察局
    片面之詞，縱認屬實，其測試是否具有公信力，誠非無疑，蓋此等科學儀器是否
    準確之檢測，須考量控制變因及其他專業因素，非一般人可得為之，原審捨命專
    業鑑定人為鑑定之方法，自有證據未經合法調查之違法；又上開測試時間距抗告
    人被舉發之時間甚久，是否得以事後之準確據以推定當時之準確性，亦非無疑；
    再者，原審以行車紀錄器可能經人為操作而認該項證據無從採信，惟抗告人所提
    出之行車紀錄卡，形式上已具備證據能力，原審未經合法調查，即以推測之詞否
    定其真性，實難令人甘服，為此提出抗告。
二、原裁定以受處分人駕駛之車牌ＡＧ—一五七號營業大客車於民國（下同）八十九
    年六月三十日下午二時四十六分許，行經台北縣五股鄉○○路○段時，經測得車
    速為每小時六十五公里之事實，有照片一紙在卷為憑，又本件係台北縣警察局採
    用最新型精密雷射測速照相儀器所拍攝，該儀器自八十七年底採購至今未曾發生
    故障，無維修紀錄，且該局於九十年四月十日上午十一時許以原拍攝儀器於相同
    地點，協調台北客運中型客車到現場實地進行測試四次，測速結果與儀器測速時
    速相同等情，有台北縣警察局九十年四月十三日函及照片四幀在卷可稽。受處分
    人雖堅稱其當時車速未逾每小時四十公里，並提出行車紀錄表為證，惟受處分人
    提出之行車紀錄表係受處分人於出車前自行裝到公車之行車紀錄器上，下班後再
    自行取出紀錄表交給公司研判，若有超速將會受嚴格處分等情，業據受處分人供
    述明確，是受處分人提出之行車紀錄表上記錄之車速是否可信，除需考慮機器本
    身之因素外，尚需考慮是否有受人為之操控，自不如台北縣警察局之雷射測速照
    相儀可信。此外，本件復無任何證據顯示台北縣警察局之雷射測速照相儀有發生
    誤判之情事，認原處分機關爰引道路交通管理處罰條例第四十條第一項、第六十
    三條第一項第一款之規定，裁處受處分人罰鍰新台幣一千二百元，並記違規點數
    一點，核無不合，駁回受處分人之異議，固非無見。
三、惟查台北縣警察局雖函覆原審謂該局於九十年四月十日上午十一時許，協調台北
    客運中型客車，以原拍攝本件違規超速照片之雷射測速照相儀器，在相同地點，
    實地進行測速四次，測速結果上開儀器測得之時速與汽車實際車速相同，認上開
    儀器確實無誤等情，有該局九十年四月十三日九十北警交字第八九五九七號函及
    照片四張為憑（見原審卷第三八至四○頁），惟台北縣警察局並未提出該測試車
    輛之行車紀錄表或其他任何證據足以證明該四次測速中，上開測速儀器所測得之
    時速確與台北客運中型客車之實際車速相同，而據以證明舉發照片所示之時速確
    屬無誤，原審未命該局提出相關證據，復未本於職權調查，徒以台北縣警察局上
    開函文及所附照片，遽認上開測速照相儀器無誤判情形，並據而駁回受處分之異
    議，已屬可議；又抗告意旨指上開測速照相儀器自裝設後從未維修檢測，準確性
    已堪質疑，並舉證說明實務上確有因照相儀器發生誤判，舉發機關建請原處分機
    關予以免罰之情，有台北市政府警察局大同分局及中山分局書函在卷可佐（見原
    審卷第一六、一七頁），而台北縣警察局九十年四月十三日函文亦謂本件測速儀
    器係八十七年底採購，迄今未發生故障而無維修紀錄等語，則該儀器自採購時起
    至舉發日止，已事隔一年半餘，是否確無發生誤判之可能，實有再予查明之必要
    ，原審未進一步詳予調查，逕認台北縣警察局之雷射測速照相儀無發生誤判之情
    形，亦欠週詳；再者，本件受處分人及舉發違規之台北縣警察局均未提出彼等行
    車紀錄器或雷射測速照相儀器經認證之證據供調查，然究何者較為可採，事涉受
    處分人是否違規超速之認定，自當詳予查明，乃原審未為調查，徒因行車紀錄表
    亦受人為操控，遽認行車紀錄器不如電射測速照相儀器可信，亦嫌率斷。抗告意
    旨指摘原裁定不當，尚非全然無據，爰自應由本院將原裁定撤銷，發回原審法院
    ，詳為調查並更為適法之裁判。
據上論斷，應依道路交通事件處理辦法第二十六條、刑事訴訟法第四百十三條前段裁
定如主文。
中      華      民      國    九十      年      七      月   三十一    日
                              臺灣高等法院交通法庭
                                  審判長法  官  許  增  男
                                        法  官  黃  鴻  昌
                                        法  官  蔡  彩  貞
右正本證明與原本無異。
不得抗告。
                                        書記官  張  淑  芬
中      華      民      國    九十      年      八    月     六       日


司法院資訊處製作；財團法人民間司法改革基金會備份。
